臺灣高等法院高雄分院刑事判決　　　　　　　　　　九十三年度交上易字第六一號
　　上　訴　人
　　即　被　告　乙○○
右上訴人因過失致死等案件，不服臺灣屏東地方法院九十三年度交訴字第八號中華民
國九十三年六月十四日第一審判決（起訴案號：臺灣屏東地方法院檢察署九十二年度
偵字第五○○一號、九十二年度偵字第五五一二號、九十三年度偵字第六○號），提
起上訴，本院判決如左：
      主  文
上訴駁回。
      事  實
一、乙○○有竊盜、偽造文書及違反麻醉藥品管理條例等前科，並於民國八十八年間
    因犯強制未遂、毀損及恐嚇取財未遂等罪，經台灣屏東地方法院以八十八年度易
    字第六四九號判決分別判處有期徒刑一年、四月及一年四月，定應執行刑為二年
    六月，又於同年因竊盜案件，經臺灣高雄地方法院以八十八年易字第一○二二號
    判處有期徒刑十月，二案接續執行，於九十二年八月十三日因假釋出監，其經累
    進處遇縮短刑期後之刑期屆滿日為九十二年十一月二十五日（未構成累犯）。詎
    不知警惕，明知其未考領普通小型車駕駛執照，且服用酒類而達不能安全駕駛之
    程度者，不得駕駛動力交通工具，仍自九十二年九月二十二日午間起，在屏東縣
    枋山鄉善餘村附近之卡拉ＯＫ店飲用酒類，已因飲酒過量而有說話含糊、意識不
    清等酒醉症狀，其吐氣所含酒精成份至少在每公升零點五五至零點六九零毫克之
    間（嗣於肇事後之同日二十二時五十一分，經警測試其吐氣所含酒精成份尚達每
    公升零點四零毫克），已不能安全駕駛動力交通工具，猶於同日晚間，駕駛車牌
    號碼ＺＤ—三二六○號自小客車，搭載友人黃振銘（乘坐於駕駛座旁之乘客位）
    沿臺二十六線省道由屏東縣枋山鄉往同縣恆春鎮方向行駛，於同日十九時四十分
    許，途經該路段南下車道四點五公里處，原應注意車前狀況，並隨時採取必要之
    安全措施，且汽車駕駛人飲酒後其吐氣所含酒精成份超過每公升零點二五毫克以
    上者不得駕車，而依當時天候晴朗，雖為夜間無照明之環境，惟路面為柏油鋪設
    ，乾燥無缺陷，亦無障礙物，且視距良好，並無不能注意之情事，竟仍因酒後操
    控車輛能力降低，且疏未注意車前狀況，造成車輛失控偏向，其右前車頭部位撞
    擊路中分隔安全島，車體前半部幾近全毀，致坐在右前座之黃振銘因而受有頭部
    挫裂傷併顱骨骨折、顱內出血、胸部擦挫傷、腹部挫傷及右大腿骨折之傷害，雖
    經送醫，仍於抵達枋寮醫院前不治死亡。嗣經路人撥打行動電話報警，經警前往
    現場處理，並轉往枋寮醫院對另行經救護車送往該處之乙○○進行偵訊，始得知
    上情。
二、案經屏東縣警察局枋寮分局報請臺灣屏東地方法院檢察署檢察官偵查起訴。
      理  由
一、右揭上訴人即被告乙○○於飲酒後駕車在道路上行駛，並因酒醉疏忽失控撞及路
    中安全島，致被害人黃振銘死亡之事實，業據被告乙○○坦承不諱，核與目擊證
    人謝旭昇於警察局詢問時證述之情節相符，並有道路交通事故現場圖、調查報告
    表、車禍現場照片二十一幀、車損照片五幀在卷可佐，又被害人黃振銘因本次車
    禍受有頭部挫裂傷併顱骨骨折、顱內出血、胸部擦挫傷、腹部挫傷及右大腿骨折
    等傷害，由救護車送抵枋寮醫院前，已無生命徵象而不治死亡一節，有枋寮醫院
    診斷證明書一紙可按，亦據臺灣屏東地方法院檢察署檢察官檢察官督同法醫師相
    驗屬實，製有相驗屍體證明書、勘驗筆錄、驗斷書等附卷可稽，足認被告自白與
    事實相符。
二、又被告肇事後屏東縣警察局枋寮分局警員於同日二十二時五十一分對其實施酒精
    測試結果，測得其吐氣所含酒精成分達每公升零點四零毫克，此有酒精濃度測試
    表一紙在卷可參，又依法務部法醫研究所八十九年十二月二十日法醫所八九清字
    第二三○三號函所示，因人體之代謝作用，血液中酒精濃度通常每小時下降十至
    十九ｍｇ／ｄｌ，依被告於警察局所測得之吐氣酒精濃度換算成血液中酒精濃度
    約為八十ｍｇ／ｄｌ，而被告駕駛車輛肇事之際距測試時間已逾三小時，則被告
    肇事當時血液中酒精濃度應為一百十至一百三十七ｍｇ／ｄｌ，相當於吐氣酒精
    濃度每公升零點五五至零點六九之間，對於安全駕駛動力交通工具之能力，自有
    極大影響，且被告於警方到達醫院詢問時，仍有語無倫次、意識模糊，對於駕車
    速度、方向及其他問題之應對上均含糊不清之現象，有警製測試觀察紀錄表、調
    查報告在卷足參，而被告於天候晴朗路面為柏油鋪設，乾燥無缺陷、障礙物，亦
    無其他外力影響，視距良好之路況下，猶失控撞擊路中之安全島肇事，益徵證明
    被告因飲酒已達不能安全駕駛動力交通工具至明。
三、按汽車行駛時，駕駛人應注意車前狀況及兩車併行之間隔，並隨時採取必要之安
    全措施；又飲用酒類或其他類似物後其吐氣所含酒精濃度超過每公升零點二五毫
    克以上者，不得駕車，道路交通安全規則第九十四條第三項、第一百十四條第五
    款分別定有明文。被告於右揭時、地駕車本應注意上揭規定，且車禍當時現場天
    候晴朗，雖為夜間無照明之環境，惟路面為柏油鋪設，乾燥無缺陷，亦無障礙物
    ，且視距良好，並無不能注意之情事，竟疏於注意，且因酒醉失其安全駕駛車輛
    之能力，以致方向失控撞擊路中安全島，造成被害人黃振銘受創死亡，其行為確
    有過失，已然甚明。且本件車輛事故經送臺灣省高屏澎區車輛行車事故鑑定委員
    會鑑定，對被告責任之鑑定結果亦與本院之認定大致相同，有該委員會九十二年
    十二月五日高屏澎鑑字第九二二○五七號函及所附之鑑定意見書在卷可憑。從而
    ，本案被告酒後駕駛及疏未注意車前狀況隨時採取必要之安全措施，造成車輛方
    向失控撞擊路中之安全島肇事，致生被害人黃振銘傷重不治死亡之結果，被告之
    過失責任甚明。又被害人因本件車禍致頭部挫裂傷併顱骨骨折及顱內出血死亡，
    已如前述，與被告之過失行為間顯有相當因果關係。本案事證明確，被告犯行洵
    堪認定。
四、核被告乙○○於服用酒類後已達於不能安全駕駛動力交通工具之情形下，猶駕車
    在路上行駛，係犯刑法第一百八十五條之三服用酒類不能安全駕駛動力交通工具
    而駕駛罪；又被告因過失致被害人於死，則係犯刑法第二百七十六條第一項普通
    過失致死罪。其所犯上開二罪間，犯意各別，行為互殊，犯罪構成要件不同，應
    予分論併罰。被告未考領有普通小型車駕駛執照，已據其自承在卷，係屬無照駕
    駛，又酒醉駕車因而致人死亡，依法應負刑事責任，就其所犯過失致死罪部分，
    應依道路交通管理處罰條例第八十六條第一項規定加重其刑。
五、原審因依道路交通管理處罰條例第八十六條第一項，刑法第一百八十五條之三、
    第二百七十六條第一項、第五十一條第五款，罰金罰鍰提高標準條例第一條前段
    之規定，並審酌被告於八十八年間因犯強制未遂、毀損及恐嚇取財未遂等罪，經
    原審法院以八十八年度易字第六四九號判決分別判處有期徒刑一年、四月及一年
    四月，定應執行刑為二年六月，又於同年因竊盜案件，經臺灣高雄地方法院以八
    十八年易字第一○二二號判處有期徒刑十月，二案接續執行，於九十二年八月十
    三日因假釋出監，其經累進處遇縮短刑期後之刑期屆滿日為九十二年十一月二十
    五日（未構成累犯，起訴書之記載有誤，惟業經檢察官於原審法院準備程序時已
    以言詞更甲，附此敘明），有臺灣高等法院被告全國前案紀錄表一份在卷可稽，
    素行已然不佳，於假釋期間猶不知警惕，又政府各相關機關業就酒醉駕車之危害
    性於各媒體強力宣導，為時甚久，被告應對於該項誡命了然於心，猶然於酒醉後
    駕駛動力交通工具，終致同車友人發生死亡之嚴重結果，且至今尚未與被害人家
    屬就本次事件達成和解，及其犯罪後態度等一切情狀，分別量處服用酒類不能安
    全駕駛動力交通工具而駕駛部分有期徒刑四月，過失致死部分有期徒刑一年，並
    定其應執行刑為有期徒刑一年二月。認事用法，核無不合，量刑亦屬妥適。被告
    上訴意旨，未具理由，空言指摘原判決不當，為無理由，應予駁回。
六、被告經合法傳喚，無甲當之理由不到庭，爰不待其陳述，逕行判決。
據上論結，應依刑事訴訟法第三百六十八條、第三百七十一條，判決如主文。
本案經檢察官羅建勛到庭執行職務。
中      華      民      國    九十三    年      十      月     七      日
                              臺灣高等法院高雄分院刑事第九庭
                                  審判長法官  張明松
                                        法官  郭玫利
                                        法官  任森銓
右甲本證明與原本無異。
不得上訴。
                                  法院書記官  蘇恒仁
中      華      民      國    九十三    年      十      月     七      日
附錄本判決論罪之法條：
刑法第一百八十五條之三︰
服用毒品、麻醉藥品、酒類或其他相類之物，不能安全駕駛動力交通工具而駕駛者，
處一年以下有期徒刑、拘役或三萬元以下罰金。
中華民國刑法第二百七十六條
因過失致人於死者，處二年以下有期徒刑、拘役或二千元以下罰金。
從事業務之人，因業務上之過失犯前項之罪者，處五年以下有期徒刑或拘役，得併科
三千元以下罰金。
